臺灣彰化地方法院刑事判決　　　　　　　　　　　　　　九十四年度易字第五一號
　　公　訴　人　臺灣彰化地方法院檢察署檢察官
　　被　　　告　乙○○
右列被告因詐欺案件，經檢察官聲請簡易判決處刑（九十三年度偵字第八八三二號）
，本院彰化簡易庭認有刑事訴訟法第四百五十一條之一第四項但書之情形，而簽由本
院改依通常程序審理，判決如左：
        主  文
乙○○幫助意圖為自己不法之所有，以詐術使人將本人之物交付，處有期徒刑陸月，
如易科罰金，以參佰元折算壹日。
        事  實
一、乙○○因其經濟情況不佳，缺錢花用，經由不詳姓名之臨時工同事告知可將金融
    機構申請帳戶轉賣他人藉以獲利，明知提供金融機構帳戶予其他人可能會供作詐
    欺取財之用，使被害人將款項匯入該帳戶，嗣再提領一空，致使被害人及偵查機
    關無從追查。乙○○乃於民國九十三年六月下旬某日，在某報紙廣告中找尋買主
    後，即基於幫助刊登廣告之不詳姓名、年籍，自稱「林先生」之成年男子遂行詐
    欺取財之犯意，以電話與「林先生」聯絡，「林先生」即表示可賣其多本金融機
    構之帳戶，乙○○乃於九十三年六月三十日至臺灣中小企業銀行彰化分行開設帳
    號00000000000號帳戶，再於九十三年七月二日至中華商業銀行彰化
    分行申設帳號000000000號帳戶後，於同日將上開帳戶連同其原有設於
    合作金庫銀行彰化分行之帳號0000000000000號帳戶之存摺、提款
    卡、密碼，在臺中市某處以每本新臺幣（下同）一千五百元之代價，出售予自稱
    「林先生」之男子，得款後供已花用。嗣於九十三年七月十二日二十一時許，由
    不詳姓名之男子，自稱係中國信託信用卡中心客服人員，向住於臺北市南港區之
    甲○○（聲請簡易判決處刑書誤載為黃明樺）佯稱：其金融資料外洩，資料顯示
    其剛在臺北市內湖區震旦行刷卡消費一萬三千元，為辦理金融資料外洩被害人保
    險手續，請速電中央保險局之電話00－00000000號（申辦人為姚存潭
    ，該電話已遭盜接使用）聯絡確認，致甲○○一時心急未詳加查證即信以為真，
    並撥打上開電話進行查證，即有偽稱中央保險局人員要求甲○○依照指示，持其
    所有之郵局金融卡前往自動櫃員機，按照指示操作，被轉出一萬五千一百六十三
    元至上開乙○○設於合作金庫銀行彰化分行之帳戶。事後甲○○再加以查證，始
    發現受騙，經報警處理而循線查獲，始查悉上情。
二、案經被害人甲○○訴由彰化縣警察局彰化分局報請臺灣彰化地方法院檢察署檢察
    官聲請簡易判決處刑，本院彰化簡易庭認有刑事訴訟法第四百五十一條之一第四
    項但書之情形，而改依通常程序審理。
        理  由
一、訊據被告乙○○固坦承有將其所有之臺灣中小企業銀行彰化分行帳號00000
    000000號帳戶、中華商業銀行彰化分行帳號000000000號帳戶，
    及合作金庫銀行彰化分行之帳號0000000000000號帳戶之存摺、提
    款卡、密碼，同時在臺中市某處以每本一千五百元之代價，出售予自稱「林先生
    」之男子，得款後供已花用，惟矢口否認有前揭犯行，辯稱：伊將上開存摺賣予
    「林先生」，他說是用作網路交易之用，並不知「林先生」購買上開帳戶是做為
    詐騙之用云云。然查：（一）被害人甲○○於警詢中指述：伊是於九十三年七月
    十二日二十一時許接到一通打到家裡的電話，對方自稱為中國信託發卡中心客服
    人員，謊稱伊的金融資料外洩，詢問伊有無至內湖震旦行刷卡消費一萬三千元，
    要伊報警並向打0000000000號電話向中央保險局聯絡確認，伊即撥打
    該電話，對方要伊作保險理賠的確認手續，要求伊到最近的提款機操作，伊依照
    指示操作，結果就輸入一個帳號000－0000000000000號，並將
    存款一萬五千一百六十三元匯到這個帳戶，等錢匯出去後才發現被騙，並提出郵
    政儲金匯業局儲戶交易明細表為證等語。此外，復有臺北市政府警察局南港分局
    九十三年七月二十日北市警南分刑字第０九三六一七０五六００號函送之報案資
    料，及合作金庫銀行彰化分行九十三年七月二十九日合金彰存字第０九三０００
    四九七二號函送之被告帳戶交易資料查詢單、開戶資料等在卷可按，堪認被害人
    確有於上開時間遭化名「林先生」之人詐騙，並將一萬五千一百六十三元匯入被
    告上開設於合作金庫銀行彰化分行帳戶內。（二）被告於本院審理時供承：其以
    電話聯絡「林先生」後，「林先生」要求可以多賣幾本帳戶給他，伊即到臺灣中
    小企業銀行彰化分行及中華商業銀行彰化分行開戶後，連同原有之合作金庫銀行
    彰化分行之帳戶以每本一千五百元之價格賣予「林先生」等語。又被告至臺灣中
    小企業銀行彰化分行及中華商業銀行彰化分行開戶時，均以一百元開戶有臺灣中
    小企業銀行彰化分行九十三年十月十四日（九三）彰化字第００五四八號函送之
    被告開戶資料，及中華商業銀行彰化分行九十三年九月二十九日（九十三）中銀
    彰字第一三二號函送之被告開戶資料等各一份在卷可按，足見其販賣金融機構之
    帳戶所得利益比其支出高出甚多。況被告辯稱：「林先生」購買上開帳戶係為網
    路交易之用云云。然被告所謂之「林先生」購買帳戶如係做為網路交易之用，其
    可自行至金融機構開戶即可，或僅購買一金融機構之帳戶即可，何須一次購買多
    本帳戶使用？且被告係屬成年人，有一定之知識水準及判斷能力，何以不知其所
    稱之「林先生」一次購買多本銀行帳戶係為為犯罪使用．是被告前揭所辯，實無
    足取。（三）按刑法上之故意，分為直接故意（確定故意）與間接故意（不確定
    故意），行為人對於構成犯罪之事實，明知並有意使其發生者，為直接故意；行
    為人對於構成犯罪之事實，預見其發生而其發生並不違背其本意者，為間接故意
    。且幫助犯之成立，以行為人主觀上認識被幫助者正欲從事犯罪或係正在從事犯
    罪，且該犯罪有既遂之可能，而其行為足以幫助他人實現構成要件者，即具有幫
    助故意，並不以行為人確知被幫助者係犯何罪名為必要。又近來詐欺取財均係利
    用他人帳戶做為所得財物之出入帳戶，迭經媒體廣為披載，況一般人對於自己之
    金融機構所用之個人身分證、印章、存摺、提款卡，均會妥為保管，其帳號亦會
    保密，以防被他人得知，而有被冒領或為其他非法使用之虞，被告已成年且有正
    常智力之人，並有相當社會經歷，竟販賣其於前開合金庫銀行彰化分行、臺灣中
    小企業銀行彰化分行、中華商業銀行彰化分行之帳戶、存摺、提款卡等物，供予
    「林先生」之男子使用，其對於上開帳戶將可能遭人做為詐欺取財犯行所得財物
    匯入及提領之工具使用，應足以有概括之認識，且可預見其發生。再按刑法第三
    十條規定：幫助他人犯罪者，為從犯，雖他人不知幫助之情者，亦同。從犯之處
    罰，得按正犯之刑減輕之。查被告販賣上開帳戶、存摺、提款卡、密碼等予「林
    先生」之男子使用，已如前述，足認被告有幫助他人詐欺取財之故意。此外，復
    有轉帳交易明細表二紙、臺市政府警察局南港分局受理各類案件紀錄表、合作金
    庫銀行彰化分行九十三年七月二十九日合金彰存字第０九三０００四九七二號函
    送被告之開戶資料及交易資料查詢單、中華商業銀行彰化分行九十三年九月二十
    九日（九十三）中銀彰字第一三二號函送被告之開戶資料、臺灣中小企業銀行彰
    化分行九十三年十月十四日（九三）彰化字第００五四八號函送被告之開戶資料
    ，證人姚存潭於警詢時之證述，及姚存潭所有遭盜接之0000000000號
    電話通聯紀錄一份等附卷可資佐證。被告前揭所辯，顯係事後卸責之詞，無可採
    信，本件事證業已明確，被告犯行堪以認定。
三、被告提供銀行帳戶、提款卡（連同密碼）、存摺予他人供詐欺取財匯款使用，雖
    並未參與詐欺取款之行為，然其顯係以幫助之意思，參與詐欺取財構成要件以外
    之行為，為幫助犯，核被告所為，係犯刑法第三十條第一項、第三百三十九條第
    一項之幫助詐欺取財罪。被告係幫助他人犯罪，應依刑法第三十條第二項之規定
    ，減輕其刑。又被告自白其一併將其所有之臺灣中小企業銀行彰化分行之帳號0
    0000000000號帳戶，及中華商業銀行彰化分行之帳號0000000
    00號帳戶之存摺、提款卡各以一千五百元之代價，在臺中市某處一併賣予「林
    先生」之部分，雖未據起訴，然與聲請簡易判決有罪部分為實質上一罪，本院自
    得一併審究。爰審酌被告之品性、擅自提供銀行帳戶供他人非法使用，助長社會
    犯罪風氣，且導致真正犯罪者逍遙法外，然念及被告本身並未實際參與本件詐欺
    取財犯行，責難性較小，且犯罪所得不多，及其犯後仍否認犯行之態度等一切情
    狀，量處如主文所示之刑，並諭知易科罰金之折算標準，以示懲處。另上開合作
    金庫銀行彰化分行、臺灣中小企業銀行彰化分行、中華商業銀行彰化分行等帳戶
    之提款卡（連同密碼）、存摺雖原為被告所有，然已賣予該不詳姓名、年籍「林
    先生」之成年男子，已非被告所有，不另為沒收之諭知，附此敘明。
據上論斷，應依刑事訴訟法第四百五十二條、第二百九十九條第一項前段，刑法第三
百三十九條第一項、第三十條、第四十一條第一項前段，罰金罰鍰提高標準條例第一
條前段、第二條，判決如主文。
本案經檢察官林裕斌到庭執行職務。
中　　　華　　　民　　　國　　　九十四　　　年　　 五　　月　　二十五 　日
                                臺灣彰化地方法院刑事第一庭
                                    審判長法官  葉  榮  郎
                                    法　　　官  葛  永  輝
                                    法　　　官  陳  秋  錦
右正本證明與原本無異。
如不服本判決，應於判決送達後十日內，向本院提出上訴狀（須附繕本）。
告訴人或被害人對於判決如有不服具備理由請求檢察官上訴者，其上訴期間之計算係
以檢察官收受判決正本之日期為準。
                                    法院書記官  于  淑  真
中　　　華　　　民　　　國　　　九十四　　　年　　五　   月   二十五    日
中華民國刑法第339條 (普通詐欺罪)
意圖為自己或第三人不法之所有，以詐術使人將本人或第三人之
物交付者，處五年以下有期徒刑、拘役或科或併科一千元以下罰
金。以前項方法得財產上不法之利益或使第三人得之者，亦同。
前二項之未遂犯罰之。
